臺灣橋頭地方法院民事裁定　　　　　　 110年度重訴字第52號
原　　　告　林金樹　
訴訟代理人　康進益律師
　　　　　　康鈺靈律師
　　　　　　黃有衡律師
被　　　告　李季樺　
訴訟代理人　陳裕文律師
上列當事人間請求確認抵押債權不存在事件，本院裁定如下：
    主  文
原告應於本裁定正本送達翌日起三日內，補繳第一審裁判費新臺
幣叁萬捌仟零壹拾陸元，逾期不補正，即駁回原告民國一百一十
年十一月四日民事訴之變更及準備書㈥狀所記載先位聲明中超逾
備位聲明之部分之訴。
    理  由
一、按訴訟標的之價額由法院核定；核定訴訟標的之價額，以起
    訴時之交易價額為準；無交易價額者，以原告就訴訟標的所
    有之利益為準；因債權之擔保涉訟，以所擔保之債權額為準
    ；如供擔保之物其價額少於債權額時，以該物之價額為準；
    以一訴主張數項標的者，其價額合併計算之，但所主張之數
    項標的互相競合或應為選擇者，其訴訟標的價額，應依其中
    價額最高者定之，民事訴訟法第77條之1 第1 項、第2 項、
    第77條之6 、第77條之2 第1 項分別定有明文。
二、查原告起訴及於民國110 年4 月29日具狀為訴之追加後，訴
    之聲明為：㈠確認被告就原告所有坐落高雄市○○區○○○
    段00地號（權利範圍：2084/10000）、同市○○區○○段00
    地號（權利範圍：3924/43200）等土地（下合稱系爭土地）
    於108 年1 月14日登記之擔保債權總金額新臺幣（下同）3,
    600,000 元之普通抵押權（下稱甲抵押權）所擔保之抵押債
    權不存在；㈡被告應將前項所示抵押權塗銷；㈢確認被告就
    原告所有系爭土地於106 年3 月14日登記之擔保債權總金額
    12,000,000元之普通抵押權（下稱乙抵押權；另與甲抵押權
    合稱系爭抵押權）所擔保之抵押債權，於超過4,325,537 元
    部分，對原告之抵押債權不存在。㈣確認被告持有原告簽發
    之如附表一（見本院卷第39頁，票面金額合計13,000,000元
    ）所示之本票債權，對於原告不存在等語，嗣原告於110 年
    11月4 日具狀以上開聲明為備位聲明，並將其中訴之聲明㈣
    分列為兩項（即㈣確認被告持有原告簽發之如附表一編號1
    至4 所示之本票債權不存在；㈤確認被告持有原告簽發之如
    附表一編號5 所示之本票於超過4,325,537 元之本票債權不
    存在），及追加先位聲明為：㈠確認乙抵押權所擔保之抵押
    債權不存在；㈡被告應將乙抵押權塗銷；㈢確認如附表一編
    號5 所示之本票債權不存在等語（按：以上所列先位聲明係
    經比對備位聲明後，列出二者之差異部分）。經核原告請求
    確認系爭抵押權所擔保之抵押債權不存在、請求塗銷系爭抵
    押權及訴請確認本票債權不存在，均係本於兩造間之消費借
    貸契約關係是否存在，因而影響為上開借貸關係而設定之系
    爭抵押權及以之為原因關係而簽發之本票債權是否存在，經
    濟利益相同，自具有互相競合之關係。又原告就其備位聲明
    請求確認3,600,000 元抵押債權不存在及12,000,000元之抵
    押債權於超過4,325,537 元部分不存在，上開兩項債權不同
    ，應分開計算，則就原告備位訴之聲明之訴訟標的價額，經
    擇其五項聲明中較高者即備位訴之聲明㈠及㈢合併計算，合
    計為11,274,463元（計算式：3,600,000 ＋12,000,000－4,
    325,537 ＝1,1274,463），而原告於110 年11月4 日具狀追
    加先位聲明後係請求確認系爭抵押權所擔保之抵押債權3,60
    0,000 元及12,000,000元，均不存在，並追加請求塗銷乙抵
    押權，且就附表一編號5 之本票債權係請求確認全部不存在
    ，其餘聲明則同於備位聲明，從而就原告於110 年11月4 日
    民事訴之變更及準備書㈥狀所列之三項先位訴之聲明（見本
    院卷第223 頁）之訴訟標的價額，經擇其較高者即訴之聲明
    第一項（即確認系爭抵押權所擔保之抵押債權均不存在）計
    算（按：先位訴之聲明第二項「請求被告塗銷系爭抵押權」
    之價額與第一項相同，故擇其一計算，訴之聲明第三項確認
    本票債全不存在之訴之價額合計為13,000,000元，較其他兩
    項聲明為低），核定為15,600,000元（計算式：3,600,000
    ＋12,000,000＝15,600,000）。揆諸上揭說明，本件先位聲
    明訴訟標的價額擇其中較高者核定為15,600,000元，備位聲
    明擇其較高者核定為11,274,463元，又原告所為先位聲明及
    備位聲明經擇其較高者計算，本件訴訟標的價額核定為15,6
    00,000元，應徵收第一審裁判費149,280 元，扣除原告前已
    繳納之裁判費111,264 元，尚應補繳38,016元。茲命原告於
    本裁定正本送達之翌日起3 日內，如數向本院繳納，逾期未
    補正，即駁回先位聲明中超逾備位聲明之部分之訴。
三、爰裁定如主文。
中    華    民    國   110    年    11    月    12    日
                      民事第二庭法  官  許慧如
以上正本係照原本作成。
本裁定關於核定訴訟標的價額部分，如有不服，得於收受裁定送
達後10日內以書狀向本院提出抗告，並應繳納抗告裁判費新臺幣
1,000元。命補繳裁判費部分不得抗告。
中    華    民    國   110    年    11    月    15    日
                                書記官  方柔尹